---
title: "Gráficos dinámicos"
author: "Elizabeth  Valles"
date: "Enero, 2022"
output:
  slidy_presentation:
    footer: "Instituto de Geografía - Elizabeth Valles"
---

```{r setup, include=FALSE}
# the following sets global options
knitr::opts_chunk$set(echo = TRUE, fig.align = "center", message = FALSE, warning = FALSE)
```


```{r echo=TRUE, message=FALSE, warning=FALSE}
library(tidyverse)
library(gganimate)
library(gapminder)
library(gifski)
library(plotly)
library(scales)
library(ggpubr)
library(ggstatsplot)
datos.animate <- read_csv("/home/eli/Desktop/Neurobiologia/Platicas/IGeografia/data/datos.code.csv")
glimpse(datos.animate)
```

# Gráfico con ggplot
```{r, out.width="700px", out.height="500px"}
plot.cuartos <- ggplot(data = datos.animate, mapping = aes(state_name, cuartos, 
                                                           color = state_name, 
                                                           size = año)) +
  geom_point(aes(frame = año), alpha = 0.5) +
  scale_fill_hue(l=40, c=60) +
  ggtitle("Cuartos por Estado-Año") +
  theme(axis.text = element_text(size = 8)) +
  coord_flip() +
  scale_y_continuous(labels = unit_format(unit = "M", scale = 1e-6))
plot.cuartos
```

# Gráfico con ggplotly
```{r, out.width="700px", out.height="500px"}
ggplotly(plot.cuartos)
```

# Box plot
```{r, out.width="700px", out.height="500px"}
box.plot <- datos.animate %>% 
  ggplot(mapping = aes(state_name, cuartos, fill = state_name))  +
  geom_boxplot() +
  coord_flip() +
  theme(axis.text = element_text(size = 8)) +
  scale_fill_hue(l=40, c=60) +
  ggtitle("Número de cuartos ocupados por Estado") +
  guides(fill = FALSE) +
  scale_y_continuous(labels = unit_format(unit = "M", scale = 1e-6), n.breaks = 20) +
  stat_summary(fun.y = mean, geom = "point")  
box.plot
```

# Gráfico con ggplotly
```{r, out.width="700px", out.height="500px"}
ggplotly(box.plot)
```

# Violin plot con ggstatsplot
```{r, out.width="700px", out.height="500px"}
violin.ggstatsplot <- datos.animate %>%
  filter(state_name %in% c("Colima","Oaxaca","Tamaulipas", "Veracruz")) %>% 
  ggbetweenstats(x = state_name, y = cuartos, 
                 method = "np", 
                 p.adjust.method = "bonferroni", 
                 title = "Cuartos por estado",
                 xlab = "Estado", 
                 ylab = "No. de cuartos",
                 ggplot.component = list(ggplot2::scale_y_continuous(labels = unit_format(unit = "M", scale = 1e-6), n.breaks = 10)))
violin.ggstatsplot
```

# Gráfico con ggplotly
```{r, out.width="700px", out.height="500px"}
ggplotly(violin.ggstatsplot)
```

# Gráfico con ggplot animate
```{r, out.width="600px", out.height="400px"}
ggplot(data = datos.animate, mapping = aes(state_name, cuartos, 
                                           color = state_name,
                                           size = año)) +
  geom_point(alpha = 0.5) +
  scale_fill_hue(l=40, c=60) +
  ggtitle("Cuartos por Estado-Año") +
  theme(axis.text = element_text(size = 8)) +
  coord_flip() +
  scale_y_continuous(labels = unit_format(unit = "M", scale = 1e-6)) +
  transition_time(año) +
  ease_aes('linear')
```

# Bar plot: transition_time
```{r, out.width="700px", out.height="500px"}
datos.animate %>% 
  ggplot()  +
  geom_col(aes(state_name, cuartos, fill = factor(año))) +
  theme(axis.text = element_text(size = 8)) +
  ggtitle("Número de cuartos ocupados por Estado") +
  coord_flip() +
  transition_time(año) +
  scale_y_continuous(labels = unit_format(unit = "M", scale = 1e-6))
```

# Bar plot: title{frame_time}
```{r, out.width="700px", out.height="500px"}
datos.animate %>% 
  ggplot()  +
  geom_col(aes(state_name, cuartos, fill = factor(año))) +
  theme(axis.text = element_text(size = 8)) +
  ggtitle("Número de cuartos ocupados por Estado") +
  scale_y_continuous(labels = unit_format(unit = "M", scale = 1e-6)) +
  coord_flip() +
  transition_time(año) +
  labs(title = "año: {frame_time}")
```

# Line plot: transition_reveal
```{r, out.width="700px", out.height="500px"}
datos.animate %>% 
  filter(state_name %in% c("Colima","Oaxaca","Tamaulipas", "Veracruz")) %>%
  ggplot(aes(año, cuartos, color = state_name))  +
  geom_point() +
  geom_line() +
  scale_y_continuous(labels = unit_format(unit = "M", scale = 1e-6)) +
  theme(axis.text = element_text(size = 8)) +
  ggtitle("Número de cuartos ocupados por año") +
  transition_reveal(año)
```

# Line plot: view_follow
```{r, out.width="700px", out.height="500px"}
datos.animate %>% 
  filter(state_name %in% c("Colima","Oaxaca","Tamaulipas", "Veracruz")) %>%
  ggplot(aes(año, cuartos, color = state_name))  +
  geom_point() +
  geom_line() +
  scale_y_continuous(labels = unit_format(unit = "M", scale = 1e-6)) +
  theme(axis.text = element_text(size = 8)) +
  ggtitle("Número de cuartos ocupados por año") +
  transition_reveal(año) +
  view_follow()
```

# Actividad: aplicando las funciones de plotly o gganimate
>- Por grupo visualizar datos dinámicos de interés
>- Nota: se puede utilizar la base que arreglaron durante la sesión de dplyr