---
title: "Gráficos en mapas"
author: "Elizabeth Valles"
date: "Enero 2022"
output:
  slidy_presentation:
    footer: "Instituto de Geografía - Elizabeth Valles"
---

```{r setup, include=FALSE}
setwd("/home/eli/Desktop/Neurobiologia/Platicas/IGeografia/")
library(tidyverse)
library(mxmaps)
knitr::opts_chunk$set(warning = F, message = F)
```

# Paquetes en R - gráficos de México 
>- https://www.diegovalle.net/mxmaps/
>- https://rpubs.com/dvillasanao/Mapa_por_estado_de_Mexico

# mxmaps
>- Creado por Diego Valle-Jones
>- Se puede utilizar para crear mapas de México tanto a nivel estatal y municipal 
>- Se basa en el paquete choroplethr
>- Incluye funciones para crear mapas interactivos usando el paquete de leaflet
>- Mapear datos del INEGI usando su API con el paquete inegiR 
>- Se pueden agregar funciones de ggplot 

# Instalación
```{r echo=TRUE}
#if (!require("devtools")) {
#install.packages("devtools")} # opción con devtools

#devtools::install_github("diegovalle/mxmaps") # opción con devtools

#remotes::install_github("diegovalle/mxmaps") # opción con remotes

#library("mxmaps")
```

# Lectura de archivos
```{r echo=TRUE}
datos <- read_csv("/home/eli/Desktop/Neurobiologia/Platicas/IGeografia/data/datos_curados.dplyr.csv") 
glimpse(datos)
```

# Lectura de archivo que contiene los códigos por estado y municipio
```{r echo=TRUE}
code_data.base <- read_csv("/home/eli/Desktop/Neurobiologia/Platicas/IGeografia/data/Catalogo Unico de Claves de Areas Geoestadisticas Estatales, Municipales y Localidades.csv") %>% 
  select(2,3,4,6:8,10,11,16:19) %>% # seleccionar variables de intrés
  distinct(state_name, .keep_all = TRUE) # filtra los valores únicos de state_name, manteniendo todas las variables 
print(code_data.base)
```

# Unir las bases: datos y code_data.base
```{r echo=TRUE}
datos.code <- datos %>% 
  rename_at(1,~"state_name") %>% 
  mutate(state_name = recode(state_name, "Veracruz" = "Veracruz de Ignacio de la Llave",
                             "Coahuila" = "Coahuila de Zaragoza",
                              "Michoacán" = "Michoacán de Ocampo",
                             "Estado de México" = "México")) %>% 
  left_join(code_data.base) %>% # incluye todas las filas de x (datos)
  write_csv(., "/home/eli/Desktop/Neurobiologia/Platicas/IGeografia/data/datos.code.csv") 
print(datos.code)
```

# Filtrar año y modificar el nombre de las varibles al formato compatible con mxmaps
```{r echo=TRUE}
datos.code <- datos.code %>% 
  filter(año == "2020") %>% 
  rename("value" = "cuartos",
         "region" = "state_code")
```

# A gráficar!
```{r echo=TRUE}
mxstate_choropleth(datos.code)
```

# Modificar color
```{r echo=TRUE}
mxstate_choropleth(datos.code,
                   num_colors = 9)
```

# Agregar título 
```{r echo=TRUE}
mxstate_choropleth(datos.code,
                   num_colors = 9,
                   title = "Cuartos ocupados en el 2020")
```

# Agregar leyenda 
```{r echo=TRUE}
mxstate_choropleth(datos.code,
                   num_colors = 9,
                   title = "Cuartos ocupados en el 2020",
                   legend = "No. de cuartos")
```

# Modificar colores 
```{r}
library(formattable)
plotmx <- mxstate_choropleth(datos.code,
                   num_colors = 9,
                   title = "Cuartos ocupados en el 2020",
                   legend = "No. de cuartos") +
  scale_fill_hue(l=40, c=60) 
plotmx
```

# Gráfico interactivo: plotly
```{r}
library(plotly)
plotmx.plotly <- ggplotly(plotmx)
plotmx.plotly

```

# Exportar un gráfico interactivo: plotly
```{r}
htmlwidgets::saveWidget(as_widget(plotmx.plotly), "plotmx.plotly.html")
```

# Gráfico interactivo: mxmaps
```{r}
library(scales)
library(leaflet)
pal <- colorNumeric("Blues", domain = datos.code$value) # crear vector de colors
mxstate_leaflet(datos.code,
                pal,
                ~ pal(value),
                ~ sprintf("State: %s<br/>Value: %s", #extraer información de la base para imprimir los nombres a presentar en el mapa
                          state_name, comma(value))) %>%
  addLegend(position = "bottomright", pal = pal, values = datos.code$value) %>% 
  addProviderTiles("CartoDB.Positron")
```

# Actividad: mxmaps
>- Por grupo seleccionar una base de datos
>- Graficar espacialmente los datos
